最　高　行　政　法　院　判　決
　　　　　　　　　　　　　94年度判字第01183號
上　訴　人　華南票券金融股份有限公司
代　表　人　乙○○
訴訟代理人　邱雅文　律師
被 上訴 人　財政部臺北市國稅局
代　表　人　甲○○
上列當事人間因營利事業所得稅事件，上訴人對於中華民國93年
3月11日臺北高等行政法院91年度訴字第5400號判決，提起上訴
，本院判決如下：
　　主  文
上訴駁回。
上訴審訴訟費用由上訴人負擔。
　　理  由
一、本件上訴人於原審起訴主張略以：上訴人民國87年度營利事
    業所得稅結算申報，原列報營業費用項下其他費用新台幣（
    下同）1億9,712萬2,863元（含買賣債券損失569萬4,963元
    ）及全年度之扣繳稅額計1,297萬9,941元（含債券交易前手
    息之扣繳稅款219萬358元），自本年度結算申報應納稅中減
    除。被上訴人初查將其中買賣債券損失569萬4,963元剔除，
    核定其他費用為1億9,142萬7,900元。又上訴人既將前手之
    公債利息自全年取得之公債利息總金額減除，故該部分前手
    息之扣繳稅額219萬358元亦非屬上訴人之扣繳稅額，遂否准
    抵繳其應納稅額。上訴人不服，就買賣債券損失（短期票券
    交易損失）及尚未抵繳之扣繳稅額部分申請復查，未獲變更
    ，遂循序提起本件行政訴訟。經臺北高等行政法院91年度訴
    字第5400號判決訴願決定及原處分（復查決定）關於尚未抵
    繳之扣繳稅額部分均撤銷。駁回上訴人其餘之訴。茲上訴人
    就被上訴人將其申報之出售票券損失569萬4,963元予以剔除
    ，受敗訴判決部分仍不服，提起上訴。按財政部70年1月29
    日台財稅第30763號函規定營利事業購入短期票券，如未到
    期前出售予票券金融公司發生之損失，可作該事業當年度之
    損失處理之意旨，僅屬對於69年8月25日台財稅第37114號之
    補充說明，故歷年來票券公司買賣短期票券發生之損失，均
    得列為當年度損失處理。財政部69年8月25日台財稅第37114
    號函釋規定到期前出售短期票券之所得免稅，並不當然推論
    到期前出售短期票券之損失不得認列。惟財政部於87年7月
    23日卻以台財稅第871954801號函，變更上述70年1月29日台
    財稅第30763號函之見解，顯然於法無據，而違反法律保留
    原則。所得稅法對於短期票券交易發生之損失並無明文規定
    不准認列，故被上訴人依財政部87年7月23日以台財稅第871
    954801號函釋所為之核定，顯然牴觸母法，有違租稅法定主
    義費用或損失。且短期票券依所得稅法第14條第4款第3目第
    2段之規定，係採分離課稅，故短期票券之利息所得並非「
    免稅」，則短期票券交易損失自係所得稅法所稱之「營業損
    失」，復無同法第38條所定不得列為費用或損失之情形，自
    應依同法第24條第1項准予認列，為此訴請撤銷此部分之訴
    願決定及原處分等語。
二、被上訴人則以：本件上訴人主張財政部70年1月29日台財稅
    第30763號函釋並未編入財政部編印之「所得稅法令彙編」
    內，故非經財政部重行核定，一律不再援引適用，職是，被
    上訴人未予認列買賣債券交易損失，並無不合。又查所得稅
    法第24條既規定短期票券利息所得分離課稅，不計入營利事
    業所得額，如買賣票券損失准予計入營利事業所得額中減除
    ，不僅有失立法原意，並造成侵蝕稅源及課稅不合理現象。
    況所得稅法第24條第2項規定意旨，關於營利事業之短期票
    券利息所得，不計入營利事業所得額，其費用及損失既為所
    共同發生，如該短期票券利息所得不計入所得項目，其相關
    之費用損失卻歸由應稅項目吸收，則營利事業將雙重獲益，
    不僅有失立法原意，亦不符收入、成本與費用配合及課稅公
    平原則。而財政部函釋有關免稅所得分攤營業費用及利息支
    出之計算，乃係本於所得稅法第24條有關營利事業所得計算
    之規定所作之解釋，並未於法律規定外，另行創設新之權利
    義務，依司法院釋字第287號解釋自應自所解釋法律之生效
    日起有其適用。縱財政部前後釋示不一致，亦不生當然錯誤
    而危及法律秩序之問題，上訴人自亦不生因信賴而須受保護
    情事。而本件短期票券交易損失，係在未到期前出售所發生
    之損失，被上訴人不計入所得項目，洵屬有據，所訴各節委
    有誤解，核非可採，訴願決定遞予維持，洵無違誤等語，資
    為抗辯。
三、原審駁回上訴人關於買賣短期票券損失部分之訴，係以：按
    「營利事業所得之計算，以其本年度收入總額減除各項成本
    費用、損失及稅捐後之純益額為所得額。營利事業有第14條
    第1項第4類利息所得中之短期票券利息所得，除依第88條規
    定扣繳稅款外，不計入營利事業所得額。」為所得稅法第24
    條所明定。查上訴人87年度營利事業所得稅，並未申報未到
    期前出售短期票券所取得之利息收入，亦無扣繳該部分利息
    收入稅款之事實，為兩造所不爭執，復有上訴人87年度營利
    事業所得稅結算申報書在原處分卷可憑，應堪認定。是被上
    訴人以營利事業所得稅未到期前出售短期票券所取得之利息
    收入，既毋需扣繳稅款，亦免予併計當期營利事業所得額課
    稅，其在未到期前出售發生之損失，自不得列為費用或損失
    ，於計算營利事業所得額時減除，始符收入、成本、費用配
    合原則。認上訴人87年度出售短期票券損失569萬4,963元不
    得列為損失，於計算營利事業所得額時減除，調減營業成本
    ，復查及訴願決定就此部分遞予維持，並無不合。又「．．
    ．營利事業購入短期票券，在未到期前出售所取得之利息收
    入，毋需扣繳稅款，亦免予併計當期營利事業所得額課稅。
    」「營利事業購入短期票券，在未到期前出售發生之所得，
    依本部69年8月25日台財稅第37114號函規定，並不發生繳納
    所得稅問題，亦免予併計營利事業所得額；其在未到期前出
    售發生之損失，亦不得列為費用或損失，於計算營利事業所
    得額時減除。」財政部69年8月25日台財稅第37114號函及87
    年7月23日台財稅第871954801號函釋示在案，後函應係補充
    前函而為，且不違反所得稅法第24條之立法目的，應可採用
    。至於財政部70年1月29日台財稅第30763號函並未編入該部
    所得稅法令彙編，不予援引適用。上訴人主張該函釋以營利
    事業購入短期票券，如未到期前出售予票券金融公司發生之
    損失，可作該事業當年度之損失處理之意旨，僅屬對於69年
    8月25日台財稅第37114號函之補充說明，故歷年來票券公司
    買賣短期票券發生之損失，均得列為當年度損失處理及財政
    部69年8月25日台財稅第37114號函釋到期前出售短期票券之
    所得免稅，並不當然意旨到期前出售短期票券之損失不得認
    列云云，尚乏依據。又營利事業所得稅未到期前出售短期票
    券所得之利息收入既予免稅，其相對於出售損失如予認列，
    營利事業將雙重獲益，造成侵蝕稅源及課稅不合理現象。而
    營利事業於未到期前出售短期票券所得之利息收入或發生之
    損失如何列報，俾符合收入與成本、費用配合原則，法條無
    從針對稽徵技術作詳細規定，從而首揭財政部函釋有關營利
    事業所得稅出售短期票券所取得利息收入免併入所得額課稅
    ，其出售損失亦不得列為費用或損失之規定，乃係中央財稅
    主管機關基於職權，就所得稅法第24條有關營利事業所得計
    算及短期票券利息所得，除扣繳稅款外，不計入營利事業所
    得額課稅之規定意旨所作之解釋，並未於法律規定外，另行
    創設新權利義務，應自解釋法律之生效日起，凡未確定之案
    件均有適用。上訴人稱被上訴人依財政部與母法相反之函釋
    所為核定乙節，顯有誤解，並無可採，應予駁回。資為其判
    決之論據。
四、上訴人上訴意旨除執與起訴意旨相同之論證外，略以：國家
    為特別獎勵某種經濟行為，得為「不對稱」之稅賦規定。反
    之，國家如特別限制某種經濟行為，亦得為「不對稱」之稅
    賦規定。例如所得稅法第42條規定轉投資收入免稅，但營利
    事業所得稅查核準則第99條則規定投資損失已實現者可以認
    列。由此可見原判決所為如果69年8月25日台財稅第37114號
    函規定到期前出售短期票券之所得免稅，則到期前出售短期
    票券之損失當然不得認列的推論方法並不正確。財政部87年
    7月23日台財稅第871954801號函基於69年8月25日台財稅第
    37114號函所為「對稱式」之推論，顯然無法律上之依據。
    關於短期票券交易之損失認列，本依財政部70年1月29日台
    財稅第30763號函規定辦理，嗣後財政部變更立場，顯已違
    背信賴保護原則，亦違反誠實信用原則。故本件「短期票券
    」交易損失得列為損失之核課方式，應受信賴保護原則之保
    障，上訴人並提出行政法院89年度判字第4368號判決及司法
    院釋字第525號解釋主張信賴保護原則。惟原判決對此完全
    置之不論，對於上訴人此一極為重要之攻擊方法，毫無隻字
    片語，顯有判決不備理由之違法等語。
五、本院按：所得稅法第24條第2項規定，營利事業有第14條第1
    項第4類利息所得中之短期票券利息所得，除依第88條規定
    扣繳稅款外，不計入營利事業所得額。即短期票券利息所得
    採分離課稅，不併入營利事業所得額，是相對人因在未到期
    前出售短期票券發生之損失，亦不應列為費用或損失，併入
    所得稅法第24條第1項營利事業所得額計算減除，方符收入
    、成本、費用配合原則。此會計制度上之大原則，同時亦為
    所得稅法上之計算課稅所得之原則，除法律特別規定外，均
    應符合該原則，亦即對稱之賦稅規定為原則，不對稱之賦稅
    為例外。故除上訴意旨所舉之對稱原則之例外情形外，所得
    稅法未特別規定者均應適用對稱原則。是以財政部69年8月
    25日台財稅第37114號函及87年7月23日台財稅第871954801
    號函釋，符合收入、成本、費用配合原則，且不違反所得稅
    法第24條之立法目的，應可採用。次查上訴人87年度營利事
    業所得稅，並未申報未到期前出售短期票券所取得之利息收
    入，亦無扣繳該部分利息收入稅款之事實，為兩造所不爭執
    ，復有上訴人87年度營利事業所得稅結算申報書在原處分卷
    可憑，業經原審依法認定在案，上訴意旨謂短期票券到期前
    之買賣，後手均對前手預扣截至轉讓日前之擬制利息額之扣
    繳稅款，並非無實質之稅捐乙節，並未舉證以實其說，該主
    張縱然非虛，亦屬前、後手之約定，無法否定前手未向稽徵
    機關繳稅之事實，該主張亦嫌無據而無可採。又查財政部87
    年7月23日台財稅第871954801號函釋，乃係中央財稅主管機
    關基於職權，就所得稅法第24條有關營利事業所得計算及短
    期票券利息所得，除扣繳稅款外，不計入營利事業所得額課
    稅之規定意旨所作之解釋，並未於法律規定外，另行創設新
    權利義務，應自解釋法律之生效日起，凡未確定之案件均有
    適用，上訴人稱該函與母法相違背，違反法律保留原則，顯
    有誤解，並無可採。而上訴人雖主張依財政部70年1月29日
    台財稅第30763號函規定，營利事業購入短期票券，在未到
    期前出售與票券金融公司發生之損失，可作為該事業當年度
    損失處理。惟財政部70年1月29日台財稅第30763號函，並未
    編入財政部編印之76年版、79年版、83年版、87年版及90年
    版之「所得稅法令彙篇」內，該函釋顯於76年起即不再適用
    。上訴人所稱，歷年來票券金融公司買賣短期票券發生之損
    失，均得列為當年度損失處理，尚乏依據。縱稽徵機關未注
    意該函釋已不再適用而對上訴人之申報疏於審核，亦僅稽徵
    機關之疏漏，自不得因此據以主張有信賴法律關係存在，本
    案情形與司法院釋字第525號解釋及本院89年度判字第4368
    號之事實不同，尚無適用該解釋及該判決之餘地。上訴人據
    此主張原處分違反信賴保護原則，原判決未予糾正云云，自
    亦無可採。原判決雖未就上訴人所主張之信賴保護原則，詳
    予指駁不採之理由，然因不影響判決之結果，尚難以此謂原
    判決不備理由而予以廢棄。末查上訴意旨所引本院90年度判
    字第671號判決係針對法律是否適用溯及既往原則之論述，
    另本院92年度判字第1089號判決則為營業稅之案件，均與本
    案案情有間，無從比附援用，併此敘明。綜上，原判決駁回
    上訴人此部分之訴之判決，並無不合。上訴意旨指摘此部分
    原判決違誤，求予廢棄，難認有理由，應予駁回。
六、據上論結，本件上訴為無理由，爰依行政訴訟法第255條第1
    項、第98條第3項前段，判決如主文。
中    華    民    國    94    年    8     月    4     日
                  第一庭審判長法  官　黃　綠　星
                              法  官  陳  秀  美
                              法  官　蔡　進　田
                              法  官　黃　璽　君
                              法  官　廖　宏　明
以  上  正  本  證  明  與  原  本  無  異
中    華    民    國    94    年    8    月    4      日
　　　　　　　　　　　　　　　書記官　彭　秀　玲
